臺灣宜蘭地方法院刑事判決　　　　　　　100年度訴字第484號
公　訴　人　臺灣宜蘭地方法院檢察署檢察官
被　　　告　李韋萱
上列被告因偽造文書等案件，經檢察官提起公訴（100年度偵字
第3101號），嗣於本院準備程序進行中，被告就被訴事實為有罪
之陳述，經告以簡式審判程序之旨，並聽取當事人意見後，經本
院合議庭裁定由受命法官獨任行簡式審判程序，判決如下：
    主  文
李韋萱犯竊盜罪，共貳罪，均累犯，各處有期徒刑陸月，如易科
罰金，均以新台幣壹仟元折算壹日；又犯行使偽造私文書罪，貳
罪，均累犯，各處有期徒刑陸月，如易科罰金，均以新台幣壹仟
元折算壹日，於信用卡簽帳單上偽造之「黃美樺」署押各壹枚均
沒收；又犯行使偽造私文書罪，累犯，處有期徒刑陸月，如易科
罰金，以新台幣壹仟元折算壹日，於電子計算機統一發票上偽造
之「周鳳麟」署押壹枚沒收。應執行有期徒刑貳年貳月，如易科
罰金，以新台幣壹仟元折算壹日，於信用卡簽帳單及電子計算機
統一發票上偽造之「黃美樺」署押貳枚、「周鳳麟」署押壹枚均
沒收。
    事  實
一、李韋萱曾因偽造文書案件，經臺灣桃園地方法院以93年度易
    緝字第116號判決處有期徒刑4年確定，於民國98年3月4日縮
    短刑期假釋出監，並於98年5月9日保護管束期滿執行完畢。
    詎仍不知悔改，
(一)、於99年9月28日14 時許，意圖為自己不法之所有，至宜蘭縣
    羅東鎮○○路177號3樓遠雄人壽興晟通訊處，向周鳳麟佯稱
    要為胎兒規劃保單，趁周鳳麟離開座位不注意之際，徒手竊
    取周鳳麟置於櫃檯上之公事包內之名片夾，內有中國信託商
    業銀行股份有限公司（以下簡稱中國信託銀行）之卡號0000
    000000000000號信用卡、玉山商業銀行股份有限公司（以下
    簡稱玉山銀行）之卡號0000000000000000信用卡、健保卡、
    郵局金融卡、玉山銀行、彰化銀行及農會提款卡、汽車駕照
    及另1張玉山銀行信用卡。
(二)、又於同日16時許，意圖為自己不法之所有，至宜蘭縣羅東鎮
    ○○路130 號，徒手竊取店員黃美樺之皮包，內有中國信託
    銀行卡號0000000000000000號信用卡、提款卡、證件及現金
    新臺幣（下同）3,160元。
(三)、李韋萱於竊得前揭周鳳麟及黃美樺所有之信用卡得手後，另
    基於行使偽造私文書及詐欺取財之犯意，於同日18時39分許
    ，至宜蘭縣宜蘭市○○路○段19 號年青人眼鏡直銷量販店，
    持其竊得黃美樺中國信託銀行卡號0000000000000000號信用
    卡簽帳消費1,980元，並在簽帳單上偽簽「黃美樺」之簽名
    ，而偽造黃美樺確認該消費金額之簽帳單後，持以行使交付
    予前開特約商店核對，致使前開特約商店之不知情銷售人員
    陷於錯誤，誤認為係黃美樺本人消費，而提供消費或將所購
    買之物品交付，並使發卡之中國信託銀行陷於錯誤而代為付
    款予上開特約商店，足生損害於黃美樺及中國信託銀行支付
    帳款之正確性。
(四)、又於同日19時44分許，另基於行使偽造私文書及詐欺取財之
    犯意，至宜蘭縣宜蘭市○○路144號1樓「花漾小舖」商店，
    持其竊得周鳳麟中國信託銀行卡號0000000000000000號信用
    卡簽帳消費8,900 元，李韋萱誤以為該張信用卡屬黃美樺所
    有，故在簽帳單上偽簽「黃美樺」之簽名，而偽造黃美樺確
    認該消費金額之簽帳單後，持以行使交付予前開特約商店核
    對，致使前開特約商店之不知情銷售人員陷於錯誤，誤認為
    係該信用卡持有人本人消費，而提供消費或將所購買之物品
    交付，並使發卡之中國信託銀行陷於錯誤而代為付款予上開
    特約商店，足生損害於黃美樺、周鳳麟及中國信託銀行支付
    帳款之正確性。
(五)、又於同日20時42分許，另基於行使偽造私文書及詐欺取財之
    犯意，至宜蘭縣宜蘭市○○路123 號「麗嬰房」宜蘭門市，
    持其竊得周鳳麟玉山銀行卡號0000000000000000號信用卡簽
    帳消費7,272 元，並在簽帳單上偽簽「周鳳麟」之簽名，而
    偽造周鳳麟確認該消費金額之簽帳單後，持以行使交付予前
    開特約商店核對，致使前開特約商店之不知情銷售人員陷於
    錯誤，誤認為係周鳳麟本人消費，而提供消費或將所購買之
    物品交付，並使發卡之玉山銀行陷於錯誤而代為付款予上開
    特約商店，足生損害於周鳳麟及玉山銀行支付帳款之正確性
    。嗣經周鳳麟、黃美樺報警處理始為警循線查獲。
二、案經內政部警政署國道公路警察局第九警察隊報告臺灣宜蘭
    地方法院檢察署檢察官偵查起訴。
    理  由
一、本件被告李韋萱所犯係死刑、無期徒刑、最輕本刑為3 年以
    上有期徒刑以外之罪，其於審理中就被訴事實為有罪之陳述
    ，經本院告知簡式審判程序之旨，並聽取公訴人、被告之意
    見後，依刑事訴訟法第273條之1第1 項規定，裁定進行簡式
    審判程序並為審理判決，且依刑事訴訟法第273條之2、第15
    9條第2項之規定，不適用傳聞法則有關限制證據能力之相關
    規定，合先敘明。
二、上揭犯罪事實，業據被告李韋萱於警詢、偵查及本院審理時
    坦承不諱，核與證人即被害人周鳳麟、黃美樺、證人即眼鏡
    人眼鏡直銷量販店店長謝東輝、證人即花漾小舖店長林雅婷
    、證人即麗嬰房店長林秀鴽、證人即中國信託銀行之告訴代
    理人洪明瑞、證人即玉山銀行之告訴代理人范偉樵警詢指訴
    之情節相符，並有信用卡簽帳單、電子計算機統一發票、中
    國信託銀行信用卡冒刷受害明細、玉山銀行出具之周鳳麟信
    用卡交易明細表及監視器翻拍照片2 張附卷可稽。足徵被告
    前揭自白要與事實相符。綜上所述，被告涉犯竊盜、行使偽
    造私文書及詐欺取財之犯行，均事證明確，堪以認定，應予
    依法論科。
三、按信用卡之簽帳單，係持卡人向特約商店消費時，於其上簽
    署持卡人之姓名或代號，用以證明持卡人確向特約商店購買
    物品或接受服務，且承諾願依其與發卡銀行間之約定，按簽
    帳單上所載金額，將來如數付款給發卡銀行，故經持卡人簽
    名之簽帳單，性質上屬消費付款契約書，為私文書（參照最
    高法院90年度台上字第6898號判決意旨）。是核被告所犯犯
    罪事實欄一(一)、(二)之犯行，均係犯刑法第320條第1項之竊盜
    罪；所犯犯罪事實欄一(三)、(四)、(五)之犯行，均係犯刑法第21
    6條、第210條之行使偽造私文書罪及同法第339條第1項之詐
    欺取財罪。又被告在信用卡簽帳單、電子計算機統一發票上
    偽造署名係偽造私文書之部分行為，且偽造私文書後復持以
    行使，偽造之低度行為為行使之高度行為所吸收，均不另論
    罪。被告先後3 次以一行使偽造私文書之行為，各同時足生
    損害於周鳳麟、黃美樺、中國信託銀行及玉山銀行，係以一
    行為同時侵害數人法益而觸犯相同數罪名，又係冒用周鳳麟
    、黃美樺名義刷用該信用卡，以遂行詐取取財之目的，各係
    以一行為而同時觸犯構成要件不同之罪名，是其3次行為均
    為想像競合犯，應依刑法第55條之規定，各從一重之行使偽
    造私文書罪處斷。被告所犯前揭2次竊盜罪、3次行使偽造私
    文書罪，其犯罪時、空各異，犯意應係各別，行為互殊，應
    予分論併罰。又被告有犯罪事實欄所載之前科紀錄，並經執
    行有期徒刑，甫於98年5月9日縮刑付保護管束期滿執行完畢
    ，有臺灣高等法院被告前案紀錄表1紙在卷可稽，被告於上
    開有期徒刑執行完畢後5年內故意犯本件前揭5罪，俱為累犯
    ，皆應依刑法第47條第1項規定加重其刑。爰審酌被告前已
    有多次偽造文書及竊盜前科，素行不佳；另考量其2次行竊
    之手段平和及所得財物價值非鉅；然被告年僅30餘歲，正值
    壯年，應思努力工作賺取金錢，竟反以不勞而獲之方式竊取
    他人財物，誠屬不該，且被告於竊得信用卡後，持卡盜刷並
    偽簽被害人姓名以詐得財物，破壞社會經濟交易安全，惡性
    非輕；惟念其犯後坦承全部犯行，態度尚佳，暨被告所得財
    物價值尚非甚鉅等一切情狀，就其所犯各罪，分別量處如主
    文所示之刑，並均諭知易科罰金之折算標準，併定應執行刑
    暨易科罰金之折算標準。至於被告持以行使之前揭信用卡簽
    帳單、電子計算機統一發票，已成為銀行、特約商店或信用
    卡聯合處理中心之存查歸檔文件，而非屬被告所有，自不予
    宣告沒收，惟其上被告各所簽立之「黃美樺」署押2枚、「
    周鳳麟」署押1枚，均係偽造之署押，不問屬於被告與否，
    應依刑法第219條之規定宣告沒收之。
據上論斷，應依刑事訴訟法第273條之1第1項、第299條第1 項，
刑法第320條第1項、第216條、第210條、第339條第1項、第55條
、第47條第1項、第41條第1項前段、第8項、第51條第5款、第21
9條，刑法施行法第1條之1第1項、第2項前段，判決如主文。
本案經檢察官張學翰到庭執行職務。
中    華    民    國    100  年    11    月    18    日
                  刑事第三庭法  官  卓怡君
以上正本證明與原本無異。
如不服本判決應於收受本判決後10日內向本院提出上訴書狀，並
應敘述具體理由。若未敘述理由者，應於上訴期間屆滿後20日內
向本院補提理由書狀(均須按他造當事人之人數附繕本)。
                            書記官  林怡君
中    華    民    國    100  年    11    月    18    日
附錄本案論罪科刑法條全文：
中華民國刑法第320條第1項
意圖為自己或第三人不法之所有，而竊取他人之動產者，為竊盜
罪，處五年以下有期徒刑、拘役或五百元以下罰金。
中華民國刑法第216條
行使第二百十條至第二百十五條之文書者，依偽造、變造文書或
登載不實事項或使登載不實事項之規定處斷。
中華民國刑法第210條
偽造、變造私文書，足以生損害於公眾或他人者，處五年以下有
期徒刑。
中華民國刑法第339條第1項
意圖為自己或第三人不法之所有，以詐術使人將本人或第三人之
物交付者，處五年以下有期徒刑、拘役或科或併科一千元以下罰
金。